【裁判字號】    90,易,1016
【裁判日期】    901106
【裁判案由】    侵占遺失物
【裁判全文】
臺灣臺北地方法院刑事判決                          九十年度易字第一一六號
    公  訴  人  臺灣臺北地方法院檢察署檢察官
    被      告  甲○○
右列被告因侵占遺失物案件，經檢察官聲請簡易判決處刑（九十年度偵字第四五七八
號），本院刑事庭認不宜以簡易判決處刑移送前來（九十年度簡字第一四五一號），
本院改依通常程序判決如左：
    主  文
甲○○無罪。
    理  由
一、按法院認為應科拘役、罰金或應諭知免刑或無罪之案件，被告經合法傳喚無正當
    理由不到庭者，得不待其陳述逕行判決，刑事訴訟法第三百零六條定有明文。本
    件被告甲○○於本院九十年十月二十三日審理期日，經合法傳喚無正當理由未到
    庭，爰不待其陳述逕行判決，合先敘明。
二、公訴意旨略以：被告甲○○於民國八十九年九月十二日，在台中縣后里鄉「正豐
    汽車保養廠」，拾獲已離乙○○本人持有之ＥＮ─二一八三號汽車車牌二面，因
    所駕駛ＢＲ－０三四七號自小客車之車牌已遭註銷，竟意圖為自己不法之所有，
    將上開車牌侵占入己，懸掛在其所駕駛之前開自小客車上使用，因認被告涉有刑
    法第三百三十七條之侵占罪嫌。
三、按犯罪事實應依證據認定之，無證據不得推定其犯罪事實，刑事訴訟法第一百五
    十四條定有明文。又認定不利於被告之事實，須依積極證據，茍積極證據不足為
    不利於被告事實之認定時，即應為有利於被告之認定，更不必有何有利之證據，
    最高法院著有三十年上字第八一六號判例可資參照。次按刑法第三百三十七條之
    侵占遺失物罪，係以個人對於各別財產的所有權為保護對象之財產法益犯罪，故
    條文所稱「遺失物」，係指本人無拋棄意思，而偶然喪失其持有之物；所稱「漂
    流物」，乃指隨水漂流之遺失物；「其他離本人所持有之物」，則係指遺失物與
    漂流物以外，非本人拋棄意思而脫離本人所持有之物而言，至於遭本人所拋棄之
    物，本人既已喪失對於該物之所有權，該項物品即非刑法第三百三十七條所保護
    之客體。此由最高法院於五十年台上字第二０三一號判例中，所揭示「刑法第三
    百三十七條所謂離本人所持有之物，係指物之離其持有，非出於本人之意思者而
    言。」等語，即可見斯旨。
四、訊據被告甲○○固供承其於上開時、地拾獲ＥＮ─二一八三號汽車車牌二面後，
    懸掛於其所駕駛之ＢＲ－０三四七號自小客車使用等情，惟辯稱：此二面車牌係
    在友人蕭勝忠任職之汽車保養場內的廢鐵堆撿到的，蕭勝忠稱此二面車牌已經丟
    棄該處很久，且不知係何人所有等語。經查，本件被告拾獲之ＥＮ─二一八三號
    汽車車牌二面係案外人乙○○所有，設籍於交通部公路局新竹區監理所桃園監理
    站（以下簡稱桃園監理站），案外人乙○○於八十七年間將ＥＮ─二一八三號自
    小客車借予友人使用，行經中部地區引擎故障，原駛至台中縣后里鄉一家保養場
    修理，後決定將該自小客車報廢，惟因該自小客車已無法駛回桃園，案外人乙○
    ○又不願至台中縣后里鄉取回車牌，乃於同年五月二十一日以「拒不過戶註銷」
    為由，向桃園監理站辦理牌照註銷手續等情，迭據證人乙○○於偵查中及本院訊
    問時陳述綦詳，核與證人蕭勝忠於偵查中結證所稱「（現職？）正豐汽車修配場
    修護工」「（ＥＮ─二一八三號二面車牌何來？）我在一年前就有看到該二面車
    牌放在那裡」等語大致相符，並有桃園監理站函一紙、汽（機）車各項異動登記
    書影本一紙等附卷可稽，核屬真實。是本件ＥＮ─二一八三號汽車車牌二面之原
    所有人即案外人乙○○係基於拋棄之意思，而將該二面車牌棄置於前揭保養場不
    顧之事實，自堪認定。顯然前開二面車牌係因案外人乙○○之拋棄意思而脫離其
    持有，而並非刑法第三百三十七條所保護之客體。則揆諸前揭說明，本件被告之
    行為，應與刑法第三百三十七條犯罪之構成要件有間，不能證明被告犯罪，依法
    應為無罪之諭知。
據上論斷，應依刑事訴訟法第四百五十二條、第三百零六條、第三百零一條第一項，
判決如主文。
本案經檢察官孫小萍到庭執行職務。
中    華    民    國      九十      年      十一        月      六      日
                                    臺灣臺北地方法院刑事第七庭
                                            法  官  楊  代  華
右正本證明與原本無異。
如不服本判決，應於判決送達後十日內，向本院提出上訴狀。
                                            書記官  許  博  為
中    華    民    國      九十        年      十一        月    十二    日


司法院資訊處製作；財團法人民間司法改革基金會備份。
